臺灣高雄地方法院刑事判決　　　　　　110年度簡上字第306號
上　訴　人
即　被　告　張凱敦


上列上訴人即被告因傷害案件，不服本院高雄簡易庭110 年度簡
字第2786號中華民國110年10月7日第一審簡易判決（聲請簡易判
決處刑案號：109年度偵續字第175號），提起上訴，本院管轄第
二審之合議庭判決如下：
    主    文
上訴駁回。
    犯罪事實
一、張凱敦與葉富順分別居住在高雄市○○區○○路000 巷00號
    及16號，多年來因停車問題而滋生嫌隙。於民國109年2月17
    日12時許，葉富順將自用小客車停放在住家外，影響張凱敦
    車輛出入，經張凱敦要求移車，並認葉富順動作緩慢及態度
    不佳，而發生口角爭執後，見葉富順轉身離去，應無移車之
    意，一時情緒失控，竟基於傷害之犯意，先出手揪住葉富順
    之衣領，於葉富順反抗時，再以右手毆打葉富順臉部，致葉
    富順受有顏部鈍挫傷併撕裂傷之傷害。
二、案經葉富順訴由臺灣高雄地方法院檢察署檢察官偵查後聲請
    簡易判決處刑。
    理  由
壹、程序部分
一、按，被告以外之人於審判外之言詞或書面陳述，除法律有規
    定者外，不得作為證據；又被告以外之人於審判外之陳述，
    雖不符合同法第159條之1至第159條之4之規定，但經當事人
    於審判程序同意作為證據，法院審酌該言詞陳述或書面陳述
    作成時之情況，認為適當者，亦得為證據，刑事訴訟法第15
    9條第1項及第159 條之5第1項分別定有明文。本判決下列所
    引用被告以外之人於審判外之陳述，檢察官、上訴人即被告
    被告張凱敦（下稱被告）於本院審理時同意作為證據（見簡
    上卷第63頁），本院審酌上開證據資料作成時之情況，尚無
    違法不當及證明力明顯過低之瑕疵，而認為以之作為證據應
    屬適當，依刑事訴訟法第159 條之5第1項規定，均有證據能
    力。
貳、實體部分
一、訊據被告固坦承於前揭時、地出手毆打告訴人葉富順，惟矢
    口否認有何傷害之犯行，辯稱：當時告訴人的口氣很差，且
    無意移車，並先出手打我，我當然要反擊，這是正當防衛云
    云。經查：
(一)被告與告訴人是分別居住在前揭住所之鄰居，多年來因停車
    問題滋生嫌隙，而於前揭時、地，因告訴人將自小客車停放
    在家門口，影響被告車輛出入，並認告訴人動作緩慢及態度
    不佳，而發生口角爭執後，見告訴人轉身離去，應無移車之
    意，乃出手揪住告訴人衣領，並以右手毆打告訴人臉部，致
    告訴人受有顏部鈍挫傷併撕裂傷之事實，業據被告坦承不諱
    （見他卷第38至39頁、偵卷第50頁、簡上卷第63、79、80、
    91、92頁、第97至99頁），並有告訴人於警詢及偵訊時（見
    他卷第41至43頁、偵卷第50頁）、證人林文乾於警詢時之證
    述（見他卷第45、46頁），以及高雄榮民總醫院診斷證明書
    1紙、告訴人顏面受傷照片2 張、現場照片2張在卷可稽（見
    他卷第11、15頁、偵續卷第55頁），此部分之事實，應堪認
    定。
(二)被告雖以前開情詞置辯，惟查：
  ⒈關於被告出手毆打告訴人之緣由部分，被告於警詢、偵查及
    審理中供稱：告訴人臨時停車在家門口，但車頭已經超線到
    我家門口，導致我無法停車進家門，我去按告訴人家門鈴，
    提醒他移車，但他明顯被動不配合，第1次按門鈴經過約4分
    鐘才出來，只看了看不說話又進去，沒有要移車的意思，又
    過了約4 分鐘才拿車鑰匙出來，我問他是在忙什麼，怎麼移
    個車要7、8分鐘，他就很不高興地大聲嚷嚷說：「你供三小
    ，我不爽移車可不可以（台語）」，轉頭又要進屋子，我就
    要攔住他，用左手攔住他時，手的位置剛好抓到他左胸前的
    衣服。一般人如果擋到人家會下來並說不好意思，我與告訴
    人當鄰居30年了，住家巷口是5 米巷，他的個性很急躁，以
    前我們擋到他的車子，他是不會下車而是直接在車上按喇叭
    ，叭到你下來移車，不像我們還會去按門鈴等語（見警卷第
    38頁、簡上卷第91、92頁）；參以告訴人提出之住處巷弄照
    片（見偵續卷第55頁），巷弄確屬狹窄，可見被告與告訴人
    多年來因住處巷弄狹窄，經常為停車問題產生摩擦，且曾受
    告訴人以長按喇叭方式催促移車，此次其出入遭告訴人車輛
    阻擋，要求移車卻遭告訴人以上述態度對待而滋生不快甚明
    。
  ⒉是以，被告見告訴人第2 次走到門口手上拿著車輛鑰匙，忍
    不住向告訴人抱怨為何移車要花如此長的時間後，引發告訴
    人不滿而生口角爭執，並轉身準備離去，而自認告訴人已無
    移車之意時，並非以言詞希望或輕拍告訴人身體示意告訴人
    ，反倒是以揪住告訴人衣領之此種具有挑釁意味之方式要求
    告訴人留下來移車一節，可以認定。再參以被告要求告訴人
    留下移車之方式，乃是先以左手抓住告訴人之衣領，隨後因
    告訴人反抗而以右手出拳毆打告訴人之左臉成傷，除據告訴
    人證述在卷外，並有告訴人前揭受傷照片可稽，而被告上開
    一連串動作，核與一般人欲傷人時先掌控對方動向再出手毆
    打之常情相符。足證被告斯時已因多年積怨再遭激怒，導致
    情緒失控並萌生傷害之犯意，而揪住告訴人衣領實施傷害告
    訴人甚明。依上，被告於出手揪住告訴人衣領時已有傷害告
    訴人之犯意，而屬傷害犯行之著手，雖尚未毆打告訴人身體
    ，縱然告訴人先出手毆打被告乙節屬實，尚無礙於被告隨即
    出手毆打告訴人成傷，而有傷害犯行之認定。是證人林文乾
    於警詢中證稱是告訴人先出手毆打被告乙節，縱然屬實，亦
    不足為被告有利之認定。故被告辯稱：我是基於正當防衛而
    反擊云云，不足採信。
(三)綜上所述，被告所辯係事後卸責之詞，不足採信。從而，本
    案事證明確，被告上開傷害犯行應堪認定，應依法論科。
二、被告所為，係犯刑法第277條第1項之傷害罪。
三、維持原審判決之理由：
    原審以被告罪證明確，因而依刑事訴訟法第449條第1項前段
    、第3項、第454條第2項，刑法第277條第1項、第41條第1項
    前段，刑法施行法第1條之1之規定，並審酌被告為心智健全
    之成年人，因停車問題與告訴人產生口角，不思以理性、平
    和之方式解決糾紛，致告訴人受有傷害；及被告雖有意和解
    ，然告訴人無意和解而和解不成，並未獲告訴人原諒，復衡
    酌被告犯罪之動機、手段、告訴人所受傷勢程度與被告之犯
    後態度及被告於警詢時自陳之智識程度、家庭經濟狀況、無
    前科之素行等一切情狀，量處被告拘役20日，併諭知易科罰
    金之折算標準，其認事用法均無違誤，且量刑堪稱妥適，亦
    未逾越法定刑之範圍。被告以否認犯行為由，指摘原判決不
    當而提起上訴，為無理由，應予駁回。
據上論斷，依刑事訴訟法第455 條之1第1項、第3項、第368條、
第364條，判決如主文。
本案經檢察官童志曜聲請簡易判決處刑，檢察官李佳韻到庭執行
職務。
中    華    民    國   111    年    2     月    16    日
                刑事第十五庭    審判長法  官   方錦源
                                      法  官   都韻荃
                                      法  官   詹尚晃
以上正本證明與原本無異。
不得上訴。
中    華    民    國   111    年    2     月    16    日
                                      書記官   許麗珠